臺灣新竹地方法院刑事判決　　　　　　　 99年度訴字第324號
公　訴　人　臺灣新竹地方法院檢察署檢察官
被　　　告　00000000Z.
指定辯護人　本院公設辯護人周凱珍　
上列被告因妨害性自主等案件，經檢察官提起公訴（99年度偵緝
字第686號），本院判決如下：
    主  文
00000000Z連續對十四歲以下女子犯強制猥褻罪，處有期徒刑參
年陸月，並應於刑之執行前令入相當處所施以治療，期間至治癒
為止，但最長不得逾參年；又成年人對於兒童犯乘機猥褻罪，處
有期徒刑捌月；又成年人對於兒童犯乘機猥褻罪，處有期徒刑捌
月；又成年人對於兒童犯乘機猥褻罪，處有期徒刑捌月；又對於
未滿十四歲之女子為猥褻之行為，處有期徒刑捌月；又對未滿十
四歲女子犯強制猥褻罪，處有期徒刑參年肆月；又成年人對於兒
童犯乘機猥褻罪，處有期徒刑捌月；應執行有期徒刑柒年；並應
於刑之執行前令入相當處所施以治療，期間至治癒為止，但最長
不得逾參年。
    事  實                                
一、甲男（代號00000000Z號，真實姓名年籍詳卷附真實姓名對
    照表）係未成年之乙女（代號00000000，民國87年8月19日
    生，真實姓名年籍詳卷）之父，於90至91年間起至93年間（
    即乙女3、4歲起至6歲止），明知乙女懵懂無知，係未滿14
    歲之幼童，並無同意或拒絕為猥褻行為之意思能力，竟基於
    加重強制猥褻之概括犯意，利用乙女年幼不解人事，可以聽
    任其擺佈之機會，於該段期間內，連續多次在甲男當時位於
    新竹縣竹北市○○○街居所（詳細地址詳真實姓名對照表所
    示）之房間內，多次褪去乙女內外褲，以手撫摸乙女陰唇，
    連續猥褻乙女得逞。
二、甲男另於96年9月至97年6月間即乙女就讀國小4年級期間某
    日，在其當時位在新竹縣竹北市○○○街之上開居所乙女房
    間內，見乙女、丙男（乙女胞弟、甲男之子，代號00000000
    C號，真實姓名年籍詳卷附真實姓名對照表）分睡上、下舖
    ，且乙女熟睡，認有機可乘，竟萌對乙女猥褻之犯意，利用
    乙女睡著不知抗拒之際，將房內箱子移到床旁，站在該箱子
    上墊高自己高度靠在乙女床邊，以手伸進乙女外褲及內褲，
    撫摸乙女陰部，猥褻乙女得逞。適在下舖之丙男因未熟睡，
    見甲男站在箱子上，將手伸入乙女床上，察覺有異，從床上
    爬起偷看，而目睹上情。
三、甲男又於97年6月至8月間某日，在乙女表姊丁女（代號0000
    0000B號，真實姓名年籍詳卷附真實姓名對照表）當時位在
    桃園縣平鎮市○○路住處（詳細地址詳卷）3樓客房內，見
    乙女熟睡，認有機可乘，復萌對乙女猥褻之犯意，利用乙女
    睡著不知抗拒之狀況，褪去其及乙女內外褲，以其陰莖摩擦
    乙女陰唇，適丁女為取放在客房之枕頭，開啟客房房門目睹
    上情，甲男始停止對乙女之上開猥褻行為。
四、甲男復於98年間即乙女就讀國小5年級下學期將放暑假前某
    日，在其當時位在新竹縣竹北市○○○街之上開居所房間，
    見乙女熟睡，認有機可乘，再萌對乙女猥褻之犯意，利用乙
    女睡著不知抗拒之狀況，褪去其內外褲，面向乙女、壓在乙
    女身上，以其陰莖隔著乙女褲子摩擦乙女下腹部至陰部間部
    位，適乙女感到遭重壓驚醒，目睹甲男面向自己、壓在自己
    身上，並甲男外露之陰莖正在摩擦自己褲子，甲男始停止對
    乙女上開猥褻行為。
五、甲男於98年間即乙女就讀國小6 年級上學期期間之某日，明
    知乙女僅10、11歲尚處於懵懂無知之幼齡，係未滿14歲之幼
    童，且依法對乙女有監督、扶助及照護之責，竟基於對未滿
    十四歲之男女為猥褻之犯意，在甲男當時位在新竹縣竹北市
    ○○○街之上開居所客廳，以手隔著乙女所著衣服撫摸乙女
    胸部，猥褻乙女得逞。
六、詎甲男另於99年2 月16日，基於強制猥褻之犯意，在甲男位
    在臺東縣卑南鄉初鹿村之戶籍地（地址詳卷）附近之釋迦園
    內，不顧乙女之推擋，強行褪去其及乙女內外褲，以陰莖摩
    擦乙女陰唇，對乙女強制猥褻得逞1次。
七、甲男另於99年2 月24日23時許至次日零時許間，在甲男當時
    位在新竹縣竹北市○○○街之上開居所乙女房間內，見乙女
    、丙男分睡上、下舖，且乙女熟睡，認有機可乘，竟萌對乙
    女猥褻之犯意，利用乙女睡著不知抗拒之狀況，將房內黑色
    玩具箱移到床旁，站在該玩具箱上墊高自己高度靠在乙女床
    邊，以手伸進乙女外褲及內褲，撫摸乙女陰部，猥褻乙女得
    逞。適在下舖之丙男因未熟睡，見甲男站在玩具箱上，將手
    伸入乙女床上，察覺有異，從床上爬起偷看，而目睹上情，
    並於事後告知母親戊女（代號00000000A號，真實姓名年籍
    詳卷），戊女詢問乙女，乙女始知上情。
八、案經戊女訴由新竹縣警察局竹北分局報告臺灣新竹地方法院
    檢察署檢察官偵查起訴。
    理  由
壹、程序部分：
一、被告於警詢、偵查及本院審理時之自白，並非出於強暴、脅
    迫、利誘、詐欺、疲勞訊問、違法羈押或其他不正方法所得
    ，具有任意性，且核與事實相符，依刑事訴訟法第156條第1
    項規定自有證據能力。
二、按被告以外之人於審判外之言詞或書面陳述，除法律有規定
    者外，不得作為證據。又被告以外之人於審判外之陳述，雖
    不符前4條之規定，而經當事人於審判程序同意作為證據，
    法院審酌該言詞陳述或書面陳述作成時之情況，認為適當者
    ，亦得為證據。當事人、代理人或辯護人於法院調查證據時
    ，知有第159條第1項不得為證據之情形，而未於言詞辯論終
    結前聲明異議者，視為有前項同意，刑事訴訟法159條第1項
    、第159條之5分別定有明文。查：證人甲女於警詢、偵訊中
    、證人丙男、丁女於偵查中之陳述，均係被告以外之人於審
    判外之陳述，惟檢察官、被告及辯護人均不爭執證據能力，
    未曾於言詞辯論終結前聲明異議，而本院審酌證人甲女、丙
    男、丁女之陳述作成時之情況，並無違法取證及證明力過低
    之瑕疵，亦認以之作為證據為適當，依前揭規定說明，自得
    為證據。
三、本院認定事實所引用之下列卷證資料，被告及其辯護人、檢
    察官於本院準備程序及審判期日中對本院提示之該卷證，就
    證據能力均未表示爭執，迄至言詞辯論終結前亦未再聲明異
    議，又卷內之文書證據，亦無刑事訴訟法第159條之4之顯有
    不可信之情況與不得作為證據之情形，本院審酌上開證據資
    料製作時之情況，尚無違法不當及證明力明顯過低之瑕疵，
    亦認為以之作為證據應屬適當，是依刑事訴訟法第159 條至
    第159條之5規定，所引用之卷證所有證據，如下揭所示均有
    證據能力，合先敘明。
貳、實體部分：
一、訊據被告對前揭犯行均坦承不諱，核與被害人乙女於警、偵
    訊時證述明確，被告及被害人、證人就上開犯行之供述、證
    述詳如以下所述：
（一）犯罪事實一之犯行：證人乙女於偵訊中證述：幼稚園以前
      ，我是從中班5 歲開始念，詳細時間我忘記了，我不知道
      是3歲或是4歲，是在家裡爸爸的房間發生，但是住在哪裡
      我不知道，要問媽媽，小時候搬過家，細節我不記得，但
      是用手撫摸我的陰唇外面，手指沒有伸進陰道，在幼稚園
      發生過幾次我不記得了，在幼稚園期間父親性侵之方式是
      撫摸我的陰唇等語（見99年度偵字第4656號偵查卷第19頁
      ）；且被告於警詢供述：「被害人所指稱的3 歲開始，就
      是我說的4 歲開始，當時有對被害人撫摸下體，只撫摸陰
      道外面。」等語（見99年度偵字第4656號偵查卷第6頁）
      ，互核被告與被害人乙女之指述得見，二者供述大致相符
      ，而被害人乙女對於侵害次數雖不記得，然以其年齡以及
      此一階段之表達能力，其回憶遭侵害時之細節，對於相關
      之侵害方式、侵害地點以及遭侵害之期間，其所為之上開
      陳述已足認具有一定程度之明確性，是其陳述應屬可採，
      且被告於偵訊、準備程序、審理程序對於上開犯行業已坦
      承，是被告此部份之犯行應可認定之。至被害人以及被告
      雖對於犯行次數無法確定，然此乃因為事隔已久，以被害
      人之稚齡實難苛求其對於遭侵害之次數清楚記憶，且此一
      遭侵害之不愉快經驗要強求被害人清楚記得遭侵害之次數
      亦屬強人所難，況連被告自己對於侵害次數亦無法記憶（
      見本院99年度訴字第324號號卷第72頁背面至73頁訊問內
      容），顯見侵害次數顯如起訴數所載有多次犯行，併此敘
      明。
（二）犯罪事實二之犯行：被害人乙女於偵訊中證述：不記得國
      小4年級、丙男國小3年級那次被侵害的情形等語（見99年
      度偵字第4656號偵查卷第25頁）；證人丙男於偵訊中證述
      ：我國小3年級那次（即被害人乙女國小4年級），姊姊睡
      得很熟，她不知道自己被摸，姊姊每次都睡得很熟，都不
      知道自己被摸等語（見99年度偵字第4656號偵查卷第25頁
      ），被告於偵訊、本院準備、審理中證述對於上開犯行亦
      坦承（見99年度偵緝字第686號偵查卷第15頁、本院99年
      度訴字第324號卷第73頁），是被告此部分犯行應足認定
      。
（三）犯罪事實三之犯行：被害人乙女於偵訊中指述：在桃園之
      前的舊家，這大約是我3、4年級的事情。當時是週末，我
      們家人，也就是媽媽、弟弟、妹妹、爸爸、我一起去表姊
      家，發生性侵是在晚上，那天我們本來都在樓下，爸爸與
      媽媽一起喝酒，後來爸爸先上樓與妹妹睡覺，然後媽媽叫
      我與弟弟也上樓睡覺，我睡著後，爸爸將他外褲與內褲都
      脫到膝蓋，用他的陰莖摩擦我的陰唇，他有脫掉我的褲子
      ，我是睡著不知情的情形下被他脫掉褲子，我醒來發現他
      在摩擦我，當時我弟弟、妹妹都在睡覺，沒有看到等語（
      見99年度偵字第4656號偵查卷第23頁）；證人丁女於偵訊
      中證述：那次是發生在我國小畢業典禮結束後，在放暑假
      時，那時我在桃園剛搬新家，搬到平鎮市○○路、、、，
      那天乙女他們家到我家作客，那是發生在晚上，乙女睡在
      我家三樓，因為當時有客人需要枕頭，我以為他們在睡覺
      ，就先敲門，沒有人開門，所以我將門撞開，我進去乙女
      、丙男睡的房間，當我打開門，我看到丙男在睡覺，被告
      全身壓在乙女身上，乙女、被告面對面，被告已經將乙女
      褲子脫下來，被告褲子也脫掉，我打開門時，被告被嚇到
      立刻起來把褲子穿上，乙女慢慢穿上褲子，當時因為燈光
      是暗的我沒有看到乙女的表情，我默默拿枕頭走出去等語
      （見99年度偵字第4656號偵查卷第26頁）；而上開侵害過
      程被告於偵訊、本院準備程序及審理程序亦坦認之（見99
      年度偵緝字第686號偵查卷第15頁至16頁、本院99年度訴
      字第324號第73頁），被害人乙女、證人丁女與被告供述
      一致，是被告此部分犯行應足認定。
（四）犯罪事實四之犯行：被害人乙女於警詢中指述：民國98年
      我五年級時（詳細日期、時間我不清楚），當晚全家睡在
      同一房間，爸爸全身壓在我身上，內褲有拉下來，屁股一
      直在動摩擦我的下體（我有穿短褲），有看見爸爸的雞雞
      （陰莖），我推開爸爸好幾次，用腳踢他才離開等語（見
      99年度偵字第4656號偵查卷第11頁）；被害人乙女於偵訊
      中證述：詳細時間我不太記得，但是我記得是五年級快要
      升六年級的夏天，但是那時還沒有放暑假，那時是在被告
      戶籍地住處之父親房間，當時我媽、我弟、我妹妹都在房
      間內，他們都睡著了。我父親平日都穿四角褲睡覺，沒有
      穿衣服。本來我也睡著了，可是我感覺被壓住，才醒過來
      ，我醒來發現我父親的屁股壓在我屁股上，我們是面對面
      ，他的上半身撐著，沒有壓著，我父親的內褲沒有穿好，
      有拉一點下來，他陰莖有露出來，當時我的褲子沒有被脫
      掉，他的陰莖在我的褲子外面摩擦等語（見99年度偵字第
      4656號偵查卷第22頁），被告於警詢中供述：「當時我有
      脫下褲子，把我的陰莖在被害人下體磨蹭3秒左右後，就
      射在床舖旁邊的地上，當時只在被害人下體外面磨蹭，沒
      有插入被害人陰道內，他當時沒有推開我也沒有踢我。」
      等語（見99年度偵字第46 56號偵查卷第7頁），被告於偵
      訊中及審理中對於上開犯行亦坦認不諱（見99年度偵緝字
      第686號偵查卷第16頁、本院99年度訴字第324號卷第73頁
      正面、背面），被害人指述與被告供述一致，是被告上開
      犯行應足認定之。
（五）犯罪事實五之犯行：被害人乙女於偵訊中證述：98年下半
      年（即六年級上學期），那次是在家裡客廳，那天他是以
      手隔著衣服摸我的胸部，他摸一下，我就閃開等語（見99
      年度偵字第4656號偵查卷第23頁），而被告於偵訊、本院
      準備、審理中對於上開犯行亦坦認不諱（見99年度偵緝字
      第686號偵查卷第16頁、本院99年度訴字第686號卷第73頁
      背面），是被告此一部份犯行應足認定之。
（六）犯罪事實六之犯行：被害人乙女於偵訊中指述：國小五年
      級在阿嬤家的釋迦園，大概是99年2月16日，那時只有我
      與父親，釋迦園離我阿嬤家有一段路，其他人在賣釋迦，
      沒有在園子內，當時我父親把我的外褲、內褲拉到膝蓋，
      他也將他的褲子拉到膝蓋，他以陰莖在我陰唇外面摩擦，
      沒有進入我的陰到，當時我有反抗，就是叫他走開，但推
      不開等語（見99年度偵字第4656號偵查卷第20、21頁），
      而被告於本院準備程序及審理程序對於上開犯行亦坦認不
      諱（見本院99年度訴字第324號卷第73頁背面），是被告
      此部分犯行亦足認定之。
（七）犯罪事實七之犯行：被害人乙女於警詢中指述：「民國99
      年2月24日晚上10點我已經睡著了（詳細時間我不清楚）
      ，我有聽到聲音是爸爸進來，我睡上下舖的床，弟弟睡下
      舖，我是睡上舖，爸爸用手指伸進去我的妹妹（陰道內）
      ，用手摸我胸部後，爸爸就離開了。」等語（見99年度偵
      字第4656號偵查卷第10頁），被害人乙女於偵訊中證述：
      99年2月24日晚上快要凌晨時，大概晚上11、12點間，在
      我的房間，當時我與我弟弟都在房間，我的床是在上舖，
      我父親跑到上舖，我弟弟睡在下舖，弟弟知道我父親跑到
      我的床上，因為他翌日白天跟媽媽說爸爸跑到我床舖，且
      感覺床有震動，我媽有追問我這件事，我告訴她，我睡很
      熟我不記得，我媽媽就沒有追問等語（見99年度偵字第46
      56號偵查卷第21頁），且上開犯行業據被告於偵訊、本院
      準備程序及審理程序中坦承不諱（見99年度偵緝字第686
      號偵查卷第17頁、本院99年度訴字第324號卷第73頁背面
      ），被告此部分犯行應足認定。
（八）此外，復有乙女之真實姓名對照表、戶籍資料等附卷可佐
      ，被告於本院準備程序及審理中之自白有與之相符之被害
      人指述、證人證言及書證可佐，被告自白應與事實相符，
      本件事證明確，被告上開犯行堪予認定，應予依法論科。
參、新舊法比較：
    查被告於為上開事實欄一之行為後，前於94年2月2日修正公
    布之刑法，已自95年7月1日起施行，其中修正後刑法第2條
    之規定，乃係關於新舊法比較適用之準據法，其本身無關行
    為可罰性要件之變更，故於95年7月1日刑法修正施行後，如
    有涉及比較新舊法之問題，即應逕依修正後刑法第2條第1項
    「行為後法律有變更者，適用行為時之法律。但行為後之法
    律有利於行為人者，適用最有利於行為人之法律」之規定，
    為「從舊從輕」之比較（最高法院95年度第8次刑事庭會議
    決議意旨參照）。經查：修正後刑法第56條規定，業已刪除
    連續犯之規定，故連續數行為而犯同一罪名，依修正前刑法
    第56條規定，應以一罪論，但得加重其刑；而依修正後規定
    ，則已無連續犯可資適用，即應將各次犯行以數罪併合處罰
    ，是以適用修正前關於連續犯之規定，對被告自係較為有利
    。綜合修正前後之條文比較後，適用修正後之刑法及刑法施
    行法等相關法律規定並未對被告更為有利，揆諸前揭刑法第
     2條第1項前段規定，就被告所為本件事實一所示之行為部
    分，即應適用修正前之刑法第56條被告行為時之修正前刑法
    規定。
肆、論罪科刑部分：
一、罪名認定：
（一）按對男女以強暴、脅迫、恐嚇、催眠術或其他違反其意願
      之方法，而為猥褻之行為者，處六月以上五年以下有期徒
      刑。犯前條之罪而有第222條第1項各款情形之一者，處三
      年以上十年以下有期徒刑。刑法第224條、第224條之1定
      有明文。又刑法第十六章妨害性自主罪章於88年4月21日
      修正公布，其立法目的，係考量該章所定性交、猥褻行為
      侵害之法益，乃是個人性自主決定權及身體控制權；倘將
      之列於妨害風化罪章，不但使被害人身心飽受傷害，且難
      以超脫傳統名節之桎梏，復使人誤解性犯罪行為之本質及
      所侵害之法益，故將之與妨害風化罪章分列，自成一章而
      為規範。揆諸其中第227條立法理由一之說明：「現行法
      （指該次修正前之刑法，下同）第221條第2項『準強姦罪
      』，改列本條第1項；第224條條第2項『準強制猥褻罪』
      改列本條第2項」，以及該次修正之立法過程中，於審查
      會通過修正第221條之理由說明：「六現行法第221條第2
      項準強姦罪係針對未滿十四歲女子『合意』為性交之處罰
      ，與『強姦行為』本質不同，故將此部分與猥褻幼兒罪一
      併改列在第308條之8（即修正後之第227條第1項及第2項
      ）」等情，足見刑法第227條第2項之對於未滿十四歲之男
      女為猥褻罪，係以「行為人與未滿十四歲之男女『合意』
      為猥褻」為構成要件，倘對未滿十四歲之男女非合意而為
      猥褻者，自不得論以該項之罪。又未滿七歲之幼童，雖不
      得謂為全無意思能力，然確有意思能力與否，實際上頗不
      易證明，故民法第13條第1項規定「未滿七歲之未成年人
      ，無行為能力」，以防無益之爭論；此觀諸該條之立法理
      由自明。未滿七歲之男女，依民法第13條第1項之規定，
      既無行為能力，即將之概作無意思能力處理，則應認未滿
      七歲之男女並無與行為人為猥褻行為合意之意思能力。至
      於七歲以上未滿十四歲之男女，應係民法第13條第2項所
      定之限制行為能力人，並非無行為能力之人；自應認其有
      表達合意為猥褻行為與否之意思能力。故而，倘行為人對
      於未滿七歲之男女為猥褻行為，因該未滿七歲之男女並無
      意思能力，自無從論以刑法第227條第2項之對於未滿十四
      歲之男女為猥褻罪（最高法院99年度第7次刑事庭會議決
      議意旨參照）。經查，本件被告於犯罪事實一對被害人為
      猥褻行為時，被害人乙女乃未滿7歲（6歲以下）之幼童，
      尚懵懂無知，為無行為能力人，其生理及心理俱未發育，
      生理上無性功能之反應，心理更無性之認知與需求，尚不
      瞭解兩性間猥褻之真正意義，更無同意或拒絕被告為猥褻
      之能力，再者，以被告為一成年男子其體型、力氣相對於
      被害人乙女而言，其若將手置放於被害人乙女陰道外側並
      加以撫摸，一個未達7歲之稚齡幼童並無反抗、反制之能
      力及力量，綜上所述，從被害人身、心理層面觀之，被害
      人乙女未滿7歲之稚齡，身心上並無性之需求且亦不知猥
      褻行為之真正意義，無從同意或拒絕被告之猥褻行為，而
      從生理狀況，以被害人乙女稚齡之年紀其亦無力量反制或
      反抗被告之侵害行為，再參以被害人乙女於警詢中陳述：
      「我不想再跟爸爸生活了，看見他就很討厭」等語（99年
      度偵字第4656號偵查卷第12頁），被害人乙女於成長到11
      歲左右之年齡後回想此段遭侵害之過程後產生對於爸爸之
      厭惡感，此一事後回憶之經驗亦可徵該猥褻行為乃違反其
      意願，是由上開被害人乙女心理、生理層面判斷，均可認
      定被告之行為應已達到妨害乙女「性自主決定」之意思自
      由，核屬「以違反Ａ女意願之方法」而為，故被告所犯強
      制猥褻罪而有刑法第222條第1項第2款之情形，應依刑法
      第224 條之1對未滿14歲之女子強制猥褻罪處斷。另被告
      所為如犯罪事實欄六之猥褻行為乃基於違反被害人乙女之
      意願所為之行為，而被害人乃未滿14歲之女子，故亦應論
      以刑法第224條之1對未滿14歲之女子強制猥褻罪論斷。
（二）按刑法第224條之強制猥褻罪、第224條之1對於未滿14歲
      男女之加重強制猥褻罪、第227條第2項之對於未滿14歲男
      女之單純猥褻罪，均與同法第225條第2項之乘機猥褻罪有
      別，主要係以被害人不能或不知抗拒猥褻、或猥褻之原因
      如何造成，為其判別之標準。如被害人不能或不知抗拒之
      原因，為行為人故意、或出於被害人之同意所造成者，應
      成立（加重）強制猥褻罪、對未滿14歲之男女單純猥褻罪
      。惟如被害人不能或不知抗拒之原因，非出於行為人所為
      ，或非出於被害人之知悉而無抗拒，且無共犯關係之情形
      ，僅於被害人因精神、身體障礙、心智缺陷或其他相類（
      如：昏暈、酣眠、泥醉等）之情形，致無同意猥褻之理解
      ，或無抗拒猥褻之能力，行為人乘此時機以行猥褻行為者
      ，則應依乘機猥褻罪論處（參最高法院71年台上字第1562
      號判例、96年度台上字第4376號判決意旨）。本案被害人
      乙女在睡眠中，處於意識不清、不能抗拒之狀態，業據證
      人乙女於警詢、偵訊證述明確，顯見並非被告所造成，被
      告趁此機會對乙女猥褻，應構成刑法乘機猥褻罪，而與單
      純猥褻罪、強制猥褻罪之要件，尚屬有間。次按，刑法第
      225條第2項之乘機猥褻罪，與第227條第2項之對於未滿14
      歲之男女為猥褻之行為罪，其刑度相同。且依現行法乘機
      猥褻罪，被害人如為未滿14歲之人，並應依兒童及少年福
      利法第70條第1項前段規定，加重其刑，此項加重具刑法
      分則加重之性質，成為另一獨立之罪名。刑法第227條第2
      項之對於未滿14歲之男女為猥褻之行為罪，已就被害人之
      年齡定有特別處罰，依兒童及少年福利法第70條第1項但
      書規定「不在此限」，亦即不得再依該項規定加重其刑。
      於此情形，被猥褻之人如為未滿14歲之男女，兒童及少年
      福利法第70條第1項前段、刑法第225條第2 項之對於未滿
      14歲之男女乘機猥褻罪，即為較重之全部法；而刑法第22
      7條第2項之對於未滿14歲之男女為猥褻之行為罪，則為較
      輕之部分法，依適用法律原則，應優先適用較重之全部法
      （最高法院99年度台上字第2868號判決參照）。經查，本
      件被告如事實欄二、三、四、七所示所為均係趁被害人乙
      女熟睡之際對之為猥褻行為，均係犯刑法第225條第2項之
      乘機猥褻罪。
（三）按刑法同法第228條第1項、第2項利用權勢性交、猥褻罪
      ，係因加害之行為人與被害人間具有親屬、監護、教養、
      教育、訓練、救濟、醫療、公務、業務或其他類似之關係
      ，而利用此權勢或機會，進行性侵害，被害人雖同意該性
      行為，無非礙於上揭某程度之服從關係而曲從，性自主意
      思決定仍受一定程度之壓抑（最高法院99年度台上字第43
      67號判決意旨參照）。故被害人因陷入一定的監督、保護
      關係所形成精神壓力而不敢反抗，或因信賴一定的監督、
      保護關係而不知或不及反抗，不以被告在行為時口頭告知
      或強調此種關係之存在，當下迫使被害人不敢反抗為要件
      ，只要該權勢、機會客觀存在，主觀上被害人因此認知而
      壓抑其性自主意志即可。故利用權勢性交罪之成立，在外
      觀形式上，與合意性交相似，被害人並非完全喪失性自主
      能力，而仍有一定程度之決定能力，僅迫於一方權勢地位
      而不得不順從，或信賴對方而遭對方利用機會性交，與強
      制性交或乘機性交罪不同。【臺灣高等法院刑事判決99年
      度上更（一）字第546號參照】。又刑法第228條第2項之
      利用權勢猥褻罪，係因加害之行為人與被害人間具有親屬
      、監護、教養、教育、訓練、救濟、醫療、公務、業務或
      其他類似之關係，而利用此權勢或機會，進行猥褻，被害
      人雖同意該行為，無非礙於上揭某程度之服從關係而曲從
      ，性自主意思決定仍受一定程度之壓抑，故獨立列為另一
      性侵害犯罪類型，如係利用權勢對於未滿14歲之人為之，
      則依吸收理論應論以同法第227條第2項之罪；若係違反未
      滿14歲之被害人自由意思，而係以強暴、脅迫、恐嚇、催
      眠術或其他違反意願之方法而為猥褻者，自應論以同法第
      224條之1加重強制猥褻罪（最高法院99年度台上字第347
      0號判決參照），查被告係被害人乙女之父，其等共同居
      住生活，係實際負責照護、監督之人，被告如犯罪事實欄
      五之犯行係利用機會而對於受自己監督、扶助、照顧之被
      害人乙女為猥褻行為，本應論以刑法第228條第2項之罪，
      如前所述，然因吸收理論應論以刑法第227條第2項之罪。
（四）刑事訴訟法第95條第一款固規定訊問被告，應先告知犯罪
      嫌疑及所犯所有罪名，罪名經告知後，認為應變更者，應
      再告知。此立法目的，係在使被告得以充分行使其防禦權
      ，避免突襲裁判，以維護程序之公正，俾保障被告之權益
      。然被告若已知悉其涉嫌之犯罪事實及罪名，無礙其防禦
      權之行使，或事實審法院於調查、審理中，已就被告所犯
      罪名或其應變更罪名之犯罪構成同一事實，對被告加以調
      查訊問，使被告有辯解之機會，則實質上與踐行告知之義
      務無異，對被告防禦權之行使顯無任何妨礙，形式上縱未
      告知所犯罪名或變更之罪名，但此單純訴訟程序上之瑕疵
      ，對判決本旨既不生任何影響（參見罪高法院98年台上字
      第2801號判決要旨），是本件被告所犯如犯罪事實欄一部
      分之犯行，公訴人起訴為刑法第228 條，然經本院審理結
      果認定被告觸犯為刑法第224條之1對未滿14歲之女子強制
      猥褻罪，然本院於審理程序就侵害被害人乙女之事實訊問
      被告，亦使被告有辯解之機會，對於被告之防禦權行使並
      無妨礙，而刑法第228條之利用機會猥褻罪與刑法第224條
      之1應屬同一基本社會事實，爰依法變更起訴法條。另被
      告所犯如犯罪事實欄五之部分，公訴人原起訴為刑法第22
      8條之猥褻罪並未引用刑法第227條對未滿十四歲以下女子
      猥褻起訴，然該部分與已起訴部分，為吸收關係如前所述
      ，為起訴效力所及，本院自應併予審理，附此敘明。
二、罪責加重事由及罪數：被告於91年間起至93年間止先後多次
    對乙女為強制猥褻犯行，時間緊接，所犯係構成要件相同之
    罪名，顯係出於概括犯意反覆為之，為連續犯，應依修正前
    刑法第56條以強制猥褻一罪論。被告所犯上開連續對未滿14
    歲之女子強制猥褻罪、4次乘機猥褻罪、1次對未滿十四歲女
    子猥褻罪及1次對未滿十四歲女子強制猥褻罪，犯意個別、
    行為互異，應分論併罰。又查乙女係87年8月19日出生，於
    被告為上揭犯罪事實時為未滿14歲之女子，有其年籍資料在
    卷可憑，被告所犯如犯罪事實二、三、四、七係對兒童犯乘
    機猥褻罪，上開部分均應依兒童及少年福利法第70條第1項
    規定，加重其刑。至被告所犯如犯罪事實一、五、六之罪係
    對被害人為未滿14歲之兒童、少年所設之特別處罰規定，自
    無再適用兒童及少年福利法第70條第1項前段規定加重其刑
    之必要，併此敘明。
三、爰審酌被告身為被害人之父親，其長達八、九年時間對未滿
    十四歲之被害人多次犯妨害性自主之罪行，造成被害人身心
    受創甚大，其惡性甚大，然其犯後對於所觸犯之犯行全部坦
    承，對於過往錯誤尚知悔悟，且已經遠離被害人，並審酌其
    智識程度及犯罪動機、目的、手段、生活狀況等一切情狀，
    分別依據犯罪事實欄所載犯行順序依序量處如主文所示之刑
    ，並定其應執行之刑。
四、末查，中華民國96年罪犯減刑條例於96年6月15日通過，並
    自96年7月16日開始施行，本案被告如犯罪事實欄一所示連
    續強制猥褻罪之犯罪時間係於96年4月24日之前，然經本院
    宣告有期徒刑1年6月以上之刑，故不予以減刑，並此敘明。
五、強制治療部分：被告於為犯罪事實欄一之犯行後，刑法第91
    條之1亦於前開修法中修正，修法後之規定為：「犯第221條
    至第227條、第228條、第229條、第230條、第234條、第332
    條第2項第2 款、第334條第2款、第348條第2項第1款及其特
    別法之罪，而有下列情形之一者，得令入相當處所，施以強
    制治療：一、徒刑執行期滿前，於接受輔導或治療後，經鑑
    定、評估，認有再犯之危險者。二、依其他法律規定，於接
    受身心治療或輔導教育後，經鑑定、評估，認有再犯之危險
    者。前項處分期間至其再犯危險顯著降低為止，執行期間應
    每年鑑定、評估有無停止治療之必要」，同法條修正前則係
    規定：「犯第221條至第227條、第228條、第229條、第230
    條、第234條之罪者，於裁判前應經鑑定有無施以治療之必
    要。有施以治療之必要者，得令入相當處所，施以治療。前
    項處分於刑之執行前為之，其期間至治癒為止。但最長不得
    逾3年。前項治療處分之日數，以一日抵有期徒刑或拘役一
    日或第42條第4項裁判所定之罰金數額」。修正後刑法第91
    條之1有關強制治療之規定，雖將刑前治療改為刑後治療，
    但治療期間未予限制，且治療處分之日數，復不能折抵有期
    徒刑、拘役或刑法第42條第6項（修正前同條第4項）裁判所
    定之罰金額數，較修正前規定不利於被告，揆諸前揭說明，
    自應適用修正前之刑法第91條之1規定（最高法院96年度第3
    次刑事庭會議決議意旨參照）。本院經囑託東元綜合醫院精
    神科鑑定被告有無依上開修正前刑法第91條之1於刑之執行
    前令入適當處所施以強制治療之必要，經鑑定結果認為：「
    問題形成：個案除了工作，少與他人有密切之人際關係，且
    無良善正當之休閒嗜好，十多年來持續維持飲酒及使用安非
    他命的習慣、、、。犯罪動機不排除個案與妻子溝通互動模
    式不佳或關係疏離，或者其他生活當中的壓力源交互影響有
    關，不當地將情緒或性衝動藉由酒精及毒品的催化下，發洩
    在相對弱勢、年幼無知的女兒身上。犯罪若屬實，個案有固
    定性犯罪模式。可治療性評估：個案之治療有利因子為中等
    智商、語言理解能力尚可、願意負起犯罪責任、否認程度低
    ；整體評估個案應屬可治療性中的程度。處遇計畫：綜合個
    案之犯行，晤談表現，危險評估之結果，建議需要接受治療
    ，使其了解壓力調適方式、問題解決方式、正確的兩性關係
    、扭曲認知的改變、自身有性需求時之合宜宣洩管道以及法
    律常識，以避免再犯。另外需加強減少對酒精或毒品之濫用
    。結論及建議：個案屬可治療性中的程度，個案雖讀、寫能
    力差，但言語表達及理解能力可，否認程度低，已有固定的
    性犯罪模式，故建議個案需要接受治療，建議以同質性團體
    為佳；藉由團體治療過程的催化，強化信任關係，促使其能
    覺察自身所處的壓力源事件、自我扭曲認知、犯罪的循環途
    徑及再犯預防，並於適當時機施以兩性關係教育、壓力調適
    及法律常識，以避免再犯。研究指出酒精能增加性侵害加害
    人的慾望而犯罪，故需加強減少對酒精或戒治毒品之濫用。
    」等語，此有東元綜合醫院100年4月21日東秘總字第100000
    0722號函暨所附之司法鑑定報告書在卷可稽。本院衡酌被告
    對於年紀幼小之被害人長期施以猥褻之行為，對被害人幼小
    稚弱心靈造成終生難以抹滅之傷害，應係被告無法將其壓力
    源釋放，於壓力下或酒精、毒品催化下便無法控制自己之性
    慾望，堪認被告有於刑前施以強制治療之必要，為防免其無
    辜之他人再次受害，爰依修正前刑法第91條之1規定，諭知
    被告應於刑之執行前令入相當處所，施以治療，其期間至治
    癒為止，但最長不得逾3年。
據上論斷，應依刑事訴訟法第299條第1項前段、第300條，刑法
第2條第1項前段、第224條之1、第225條第2項、第227條第2項、
第51條第5款，修正前刑法第56條、刑法第91條之1，兒童及少年
福利法第70條第1項，判決如主文。
本案經檢察官邱宇謙到庭執行職務。
中    華    民    國   100    年    6     月    1     日
                  刑事第五庭  審判長法  官  黃美盈  
                                    法  官  蔡川富
                                    法  官  李毓華
以上正本證明與原本無異。
如不服本判決應於收受本判決後10日內向本院提出上訴書狀，上
訴書狀應敘述具體理由。上訴書狀未敘述上訴理由者，應於上訴
期間屆滿後20日內補提理由書狀於本院( 均須按他造當事人之人
數附繕本 )「切勿逕送上級法院」。 
中    華    民    國   100    年    6     月    1     日
                                    書記官  陳美利
附錄本案論罪科刑法條全文：
中華民國刑法第222條
犯前條之罪而有下列情形之一者，處 7 年以上有期徒刑：
一、二人以上共同犯之者。
二、對未滿十四歲之男女犯之者。
三、對精神、身體障礙或其他心智缺陷之人犯之者。
四、以藥劑犯之者。
五、對被害人施以凌虐者。
六、利用駕駛供公眾或不特定人運輸之交通工具之機會犯之者。
七、侵入住宅或有人居住之建築物、船艦或隱匿其內犯之者。
八、攜帶兇器犯之者。
前項之未遂犯罰之。

中華民國刑法第224條
對於男女以強暴、脅迫、恐嚇、催眠術或其他違反其意願之方法
，而為猥褻之行為者，處6月以上5年以下有期徒刑。

中華民國刑法第224條之1
犯前條之罪而有第222條第1項各款情形之一者，處3年以上10年
以下有期徒刑。

中華民國刑法第225條
對於男女利用其精神、身體障礙、心智缺陷或其他相類之情形，
不能或不知抗拒而為性交者，處3年以上10年以下有期徒刑。
對於男女利用其精神、身體障礙、心智缺陷或其他相類之情形，
不能或不知抗拒而為猥褻之行為者，處 6 月以上 5 年以下有期
徒刑。
第 1 項之未遂犯罰之。

中華民國刑法第227條
對於未滿十四歲之男女為性交者，處3年以上10年以下有期徒刑
。
對於未滿十四歲之男女為猥褻之行為者，處 6 月以上 5 年以下
有期徒刑。
對於十四歲以上未滿十六歲之男女為性交者，處 7 年以下有期
徒刑。
對於十四歲以上未滿十六歲之男女為猥褻之行為者，處 3 年以
下有期徒刑。
第 1 項、第 3 項之未遂犯罰之。

中華民國刑法第228條
對於因親屬、監護、教養、教育、訓練、救濟、醫療、公務、業
務或其他相類關係受自己監督、扶助、照護之人，利用權勢或機
會為性交者，處6個月以上5年以下有期徒刑。
因前項情形而為猥褻之行為者，處 3 年以下有期徒刑。
第 1 項之未遂犯罰之。